臺灣高等法院刑事判決　　　　　　　　　　　　　　　九十一年度上易字第八八號
　　上　訴　人
　　即　被　告　　乙○○
　　選任辯護人　　陳政
右上訴人即被告因詐欺案件，不服臺灣臺北地方法院九十年度易字第一一九五號，中
華民國九十年十月三十一日第一審判決（起訴案號：臺灣臺北地方法院檢察署八十九
年度偵字第八一九九號）提起上訴，本院判決如左：
    主  文
上訴駁回。
    事  實
一、乙○○前因偽造文書罪及違反麻醉藥品管理條例罪，分別經臺灣臺北地方法院各
    判處有期徒刑一年二月、有期徒刑六月確定，嗣經裁定應執行有期徒刑一年六月
    確定，於民國（下同）八十六年十月二十一日因縮刑期滿執行完畢，仍不知悔悟
    ，明知甫出獄並無資金可經營珠寶買賣，旋於八十七年二、三月間，與戊○○（
    即「童建明」，業經本院另案判處有期徒刑一年十月確定）共同基於犯意聯絡，
    利用不知彼二人擬詐騙珠寶而授權彼二人使用支票帳戶之「林慶安」（業經臺灣
    臺北地方法院檢察署檢察官處分不起訴）名義，在臺北市○○○路○段一三０巷
    四弄一號申請設立獨資商號「新鑽珠寶行」，並請領支票使用。乙○○與戊○○
    二人共同基於意圖為自己不法所有之詐欺概括犯意聯絡，於：(一)八十七年二、三
    月間，由戊○○向甲○○訛稱其與冒名「林慶安」之乙○○所共同經營之「新鑽
    珠寶行」欲以現金購買鑽石，並先由戊○○以小額現金新臺幣（下同）二萬元至
    三萬元不等之交易方式，藉以取信於甲○○，迄同年三、四月間，乙○○及戊○○即改以簽發支票方式支付價金，致甲○○陷於錯誤，誤信乙○○及戊○○有支
    付買賣珠寶價金之能力，及乙○○即為林慶安本人，而交付如附表編號（一）所
    示價值之鑽石。乙○○及戊○○事後則以如附表編號（一）所示「新鑽珠寶行」
    及不知情之余守江名義為發票人、由戊○○以「童建明」名義背書之支票共十張
    ，交予甲○○，屆期支票均不獲兌現。(二)同年五月七日，由戊○○向印度籍鑽石
    商己○（ＨＩＴＵＬ）以現金及短期支票購買鑽石二萬六千元，藉以取信己○，
    致己○陷於錯誤，誤信乙○○及戊○○為有支付買賣珠寶價金能力之人，而於同
    年月二十日，由乙○○及戊○○持如附表編號（二）所載余守江名義為發票人、
    戊○○以「童建明」名義背書之支票二張面額共計二十三萬六千元購買鑽石時，
    交付價值三十一萬九千八百五十元之鑽石，不足之八萬三千八百五十元，戊○○
    則以未經設立登記之「福鑫珠寶首飾有限公司」（下稱「福鑫公司」）負責人名
    義所簽署之「託售保管條」交己○收執，約定同年六月二十日清償餘款。惟清償
    日屆至及支票屆期，均未獲付款。(三)同年五月七日，乙○○復向己○詐稱經由戊○○介紹，先以現金小額購買鑽石俾取信己○，致己○再次陷於錯誤，誤信乙○○有支付買賣價金之能力，而於同年月二十五日，乙○○再度以如附表編號（三
    ）所示「新鑽珠寶行」為發票人之支票購買鑽石時，交付價值二十一萬八千元之
    鑽石，屆期亦不獲付款。(四)同年五月十四日，推由冒名「林慶安」之乙○○出面
    ，向丁○○以即期支票購買鑽石一萬二千元，藉以取信丁○○，致丁○○陷於錯
    誤，誤信乙○○即為「新鑽珠寶行」之負責人「林慶安」本人且有支付買賣價金
    之能力，而於同年五月十六日乙○○再度以如附表編號（四）所載「新鑽珠寶行
    」為發票人之支票購買鑽石時，交付價值四十九萬九千元之鑽石予乙○○，支票
    屆期亦均不獲付款。(五)八十七年五月十八日前後，由冒名「林慶安」之乙○○以
    電話向丙○○聯絡擬購買價值三十七萬元之鑽石，丙○○遂至「新鑽珠寶行」查
    看，乙○○即向丙○○表示其為「新鑽珠寶行」負責人「林慶安」，丙○○因而
    陷於錯誤，誤信乙○○即為「新鑽珠寶行」之負責人「林慶安」本人且有支付價
    金之能力，而交付價值三十七萬元之珠寶予乙○○，並由乙○○交付如附表編號
    （五）之遠期支票。(六)乙○○於如附表編號（五）之支票屆期前，以電話告知丙○○其友人在臺北市○○街開設工廠亦需寶石，介紹「福鑫公司」之戊○○予丙○○，八十七年五月二十日，戊○○與丙○○聯絡，致丙○○誤信戊○○為有支
    付價金能力之人，而交付價值十三萬元之珠寶，及於八十七年六月初，交付價值
    六十六萬元之珠寶予戊○○，戊○○則簽發如附表編號（六）之支票予丙○○以
    支付買賣價金，屆期上開支票均不獲兌現。
    (七)同年五月二十九日，由戊○○以「福鑫公司」負責人名義簽署保管條之方式施
    行詐術，致己○再次陷於錯誤，而交付價值二萬零九十元之鑽石，嗣後亦未給付
    上開金額。嗣於臺灣臺北地方法院檢察署檢察官偵查戊○○涉嫌詐欺案件時，甲○○、己○、丙○○及丁○○等人始悉「林慶安」實為乙○○之冒名。
二、案經甲○○、己○、丙○○及丁○○等人，訴請臺灣臺北地方法院檢察署檢察官
    偵查起訴。
    理  由
一、訊據被告乙○○，雖坦認於右揭時、地與戊○○共同設立「新鑽珠寶行」，經營
    珠寶買賣業務，且曾向告訴人甲○○、己○、丙○○及丁○○等人購入珠寶等情
    不諱，惟矢口否認有與戊○○共同施用詐術藉以詐欺取財之犯行，辯稱：其於八
    十七年三月間，因誤信戊○○有經營珠寶生意之能力，遂同意與戊○○共同出資
    設立「新鑽珠寶行」，戊○○於「新鑽珠寶行」設立後分文未付，致其代墊設備
    購置、各項設立費用及進貨款項，共達五百餘萬元，迄同年四月間，其因查知戊○○另在臺北市○○街開設「福鑫公司」經營珠寶業務，乃於八十七年五月二十
    九日最後墊支二十八萬餘元之「新鑽珠寶行」支票款項後，向戊○○告知自八十
    七年六月一日起之各項應付票款，應由戊○○負責支付，其並於八十七年五月二
    十九日將「新鑽珠寶行」店內價值四、五百萬元之珠寶點交予戊○○收受後，即
    南下處理私人事務，戊○○竟未支付各告訴人屆期應付票款，反向其謊稱「新鑽
    珠寶行」內放置珠寶之保管箱遭告訴人甲○○於八十七年六月三日凌晨強盜取走
    ，嗣經其向臺北地區之所有當鋪查問，始發現戊○○於八十七年六月一日將其所
    交付之數百萬元珠寶，持向臺北市「城市當鋪」典當，其因戊○○典當鉅額珠寶
    致無力支付各該告訴人之珠寶貨款，且其對外均以綽號「小冒」或「冒哥」自稱
    ，從未自稱為「林慶安」，並無詐欺之犯意與行為，尤未與戊○○共同行騙云云
    。
二、經查：
（一）被告與戊○○共同以不知情之林慶安名義設立「新鑽珠寶行」，及戊○○並再
      行設立「福鑫公司」，均經營珠寶買賣之事實，業據被告及戊○○於本案與臺
      灣臺北地方法院八十七年度易字第三八五三號案審理中供承無訛；且戊○○因
      竊盜罪甫於八十七年一月二十日假釋出獄，其於八十七年五月間分別向各該告
      訴人購買珠寶鑽石時，顯無足夠資力一節，業據戊○○於另案供承不諱（臺灣
      臺北地方法院九十年九月二十日囑託訊問筆錄、臺灣臺北地方法院八十七年度
      易字第三八五三號卷第三五頁、第三六頁、第六三頁至第六八頁、第七三頁至
      第七七頁、第一三０頁、第一三一頁、第一四九頁至第一五二頁、第一八一頁
      、第一八二頁、第一九八頁至第二００頁、第二０九頁至第二一三頁、第二一
      九頁至第二二二頁、本院八十八年度上易字第五五０九號卷第二六頁至第二九
      頁、第四九頁至第五二頁、臺灣臺北地方法院檢察署八十七年度偵字第二一六
      一九號卷第三六頁至第三八頁、第四五頁、第四六頁、第五四頁、第五五頁、
      第七一頁、臺灣臺北地方法院檢察署八十七年度偵字第一一九七四號卷第三五
      頁、第三七頁、第三八頁），並經本院八十八年度上易字第五五０九號及臺灣
      臺北地方法院八十七年度易字第三八五三號刑事判決論述綦詳。
（二）冒名「林慶安」之被告及戊○○，或分別或共同，先以小額現金或即期支票取
      信告訴人丁○○、己○、甲○○及丙○○等人，致告訴人等陷於錯誤後，再以
      遠期支票或簽署保管條方式向告訴人等大量購買鑽石珠寶，屆期均不獲付款之
      事實，業據告訴人甲○○、己○、丁○○、丙○○等人先後指訴：「八十七年
      初時，戊○○剛出獄，與我聯絡表示想繼續入獄前的珠寶生意，一開始是小額
      交易，大約都是二、三萬元左右，戊○○會到我工廠提貨，我有空也會將珠寶
      送去環河南路『新鑽珠寶行』交給戊○○或被告，後來交易金額慢慢增大到每
      次二十萬元左右，戊○○及被告都有向我表示希望能用支票付款，我是基於小
      額交易用現金都沒有問題而同意接受用支票付款，我收到的支票如附表（一）
      所示共計十張未兌現。戊○○也介紹在旁的被告就是『林慶安』本人，被告在
      旁沒有特別反應，所以我就認定被告叫『林慶安』。如附表（一）中余守江支
      票三張是戊○○交付，其餘七張是被告所交付。我是在戊○○另案偵查中，經
      檢察官訊問，戊○○才回答被告之真實姓名為乙○○」（原審九十年七月十八
      日訊問筆錄、臺灣臺北地方法院八十七年度易字第三八五三號卷第六三頁至第
      六八頁、第七三頁至第七七頁、第九三頁至第九五頁、第一三０頁、第一三一
      頁、第一四九頁至第一五二頁、第一九八頁至第二００頁、第二０九頁至第二
      一三頁、臺灣臺北地方法院檢察署八十九年度偵字第八一九九號卷第二頁）、
      「八十七年二、三月間，戊○○先與我聯絡說要向我買珠寶，戊○○在八十七
      年二、三月間與我接觸前，還有大概約五十萬元珠寶款未與我清，大概是八十
      三年間積欠的，這次他說要與別人合夥開珠寶店，我要求要現金交易，我到他
      公司去，有看到他的合夥人即本案之被告乙○○，起初交易時約二、三萬元，
      都是現金或即期支票，支票也有兌現，一直配合到八十七年五月三十日支票即
      開始跳票，一開始是二、三萬元交易，後來金額有大到十幾、二十萬元，八十
      七年五月三十日開始跳票，金額是二十一萬三千元正，乙○○即避不見面，戊○○還在公司內，戊○○告訴我說他的合夥人已經跑路了，貨款一直到現在都
      沒有還，跳票一共為一百六十二萬六千九百元，另外還有十幾萬元的貨款未請
      領。（問：你是否有在戊○○處拿了一個保險箱？）戊○○說他的合夥人已經
      跑了，他說：你看公司有什麼你有用到的東西你可以拿，彌補一部分損失，我
      帶了一個保險箱回去，打開發現裏面沒有東西，因戊○○說不知道保險箱怎麼
      開，號碼不知道，我就先把保險箱帶回去，隔天戊○○到我那裏去，他當著我
      的面把保險箱打開，才發現裏面都沒有東西，之前我把保險箱帶回去時，戊○○沒有告訴我保險箱裏面有珠寶。」（本院九十一年六月十四日訊問筆錄）；
      「我先認識戊○○，之後約二星期，戊○○介紹我前去環河南路的公司，與被
      告進行珠寶交易。被告給我一張二天到期的支票，大約十幾萬元，有順利兌現
      ，被告又以如附表（二）、（三）所示支票購買鑽石，後來我就又接到戊○○
      打來的電話要買更多的鑽石，我就向戊○○表示需用現金付款。在八十七年五
      月二十九日戊○○打電話說很緊急的需要一些小鑽石，說只要交付鑽石就會所
      有欠我的錢以現金支付，但之後就找不到戊○○。我有打電話給被告說希望還
      我錢，被告有說不同的理由，但始終沒有還錢，後來公司就人去樓空了」（原
      審九十年七月十八日訊問筆錄、臺灣臺北地方法院八十七年度易字第三八五三
      號卷第七三頁至第七七頁、本院八十八年度上易字第五五０九號卷第四九頁至
      第五二頁、臺灣臺北地方法院檢察署八十九年度偵字第八一九九號卷第二頁、
      八十七年度偵字第一一九七四號卷第三七頁、第三八頁）；「八十七年五月間
      ，有人來電要買鑽石，我就到環河南路『新鑽珠寶行』也就是對方所說的地址
      ，依商場習慣互換名片，被告本人拿給我一張『林慶安』的名片，當天被告向
      我購買一萬二千元的鑽石，他開當天的即期支票支付，該支票第二天就有兌現
      ，第三天被告打電話給我說要買四十九萬九千元的鑽石，我就將鑽石當場交付
      給被告本人，被告當場簽發如附表（四）所示的支票，後來我到期提示時，兩
      張支票都沒有兌現，到了八十七年六月初，『新鑽珠寶行』人去樓空」（原審
      九十年七月十八日訊問筆錄、臺灣臺北地方法院八十七年度易字第三八五三號
      卷第三五頁、第三六頁、第七三頁至第七七頁、第九三頁至第九五頁、第一三
      ０頁、第一三一頁、第二０九頁至第二一三頁、本院八十八年度上易字第五五
      ０九號卷第四九頁至第五二頁、臺灣臺北地方法院檢察署八十九年度偵字第八
      一九九號卷第二頁、第一二頁、第一三頁、第四三頁、第四四頁、八十七年度
      偵字第一一九七四號卷第八頁、第九頁、第二一頁、第二七頁至第二九頁、第
      三七頁、第三八頁）；「被告主動以電話聯絡我說要購買寶石，我前去環河南
      路時才第一次見到被告，被告並向我表示自己是『新鑽珠寶行』的老闆，被告
      拿給我的名片上面寫『林慶安』，我前後去『新鑽珠寶行』四次才完成第一筆
      交易，被告親自挑選寶石後，當我面簽發如附表（五）所示的『新鑽珠寶行』
      『林慶安』的支票時，我問被告這是誰的支票，被告回答說這是他本人的支票
      ，我有核對支票使用的姓名與名片相符，而在如附表（五）所示支票屆期前，
被告以電話告知他一個朋友在錦州街開工廠也需要寶石，而且他朋友很穩，請
      我過去洽談，我到錦州街看到戊○○，戊○○本人親自挑選二次鑽石並交付如
      附表（六）所示的支票」（原審九十年八月八日訊問筆錄、臺灣臺北地方法院
      八十七年度易字第三八五三號卷第一九八頁至第二００頁、本院八十八年度上
      易字第五五０九號卷第四九頁至第五二頁、臺灣臺北地方法院檢察署八十七年
      度偵字第二一六一九號卷第二頁、第二十頁、第二一頁、第二四頁、第三六頁
      至第三八頁、第四五頁、第四六頁、第五四頁、第五五頁、第七一頁、八十九
      年度偵字第八一九九號卷第二頁）、「他說是同業介紹的，起先一、二次交易
      ，他都故意不成交，一開始交易即跳票，我不知道乙○○的本名，他開票是用
      『林慶安』的名字，也是給我『林慶安』的名片，我第一次告訴是以『林慶安
      』之名，檢察官說『林慶安』是一位無業遊民，所以才不起訴處分，後來由同
      業間才知道他是乙○○，我更懷疑當舖也是他們同夥的，我被騙三十幾萬元，
      被告與我都沒有和解。」（本院九十一年十月一日審判筆錄）等語，復有如附
      表（一）所示之支票影本十紙（八十七年度偵字第一七五四五號卷第三頁至六
      頁）、如附表（二）所示之支票影本二紙（八十七年度偵字第一五一四五號卷
      第六頁至第九頁）、如附表（三）所示之支票影本一紙（八十七年度偵字第一
      五一四五號卷第十二頁、第十三頁）、如附表（四）所示之支票影本二紙（八
      十七年度偵字第一一九七四號卷第十頁）、如附表（五）所示之支票影本一紙
      （八十七年度偵字第二一六一九號卷第四九頁）、如附表（六）所示之支票影
      本三紙（八十七年度偵字第二一六一九號卷第四七頁、第四八頁、第五０頁）
      、「新鑽珠寶行」「林慶安」名片影本（八十七年度偵字第一五一四五號卷第
      四頁）及託售保管單二紙（八十七年度偵字第一五一四五號卷第十頁、第十一
      頁）在卷可稽。依告訴人等上開指陳，戊○○與冒名「林慶安」之被告均互相
      介紹對方向告訴人等購買鑽石，被告與戊○○明知一般珠寶業者不可能同時與
      一家珠寶行進行大額交易，即以互相介紹生意，相互掩護之方式，俾達詐騙告
      訴人等之目的，戊○○另以「福鑫公司」名義對外交易，顯係與被告共同詐騙
      之手段，且倘戊○○係擅自未經被告同意另行設立「福鑫公司」，被告顯無再
    以電話向告訴人丙○○介紹前去與戊○○交易並告稱戊○○「很穩」（財務狀
      況穩定）之理。另審酌告訴人己○係先與戊○○交易後，再經戊○○之介紹與
      被告交易，戊○○果係私自開設「福鑫公司」，自無將交易對象轉介予被告之
      可能。況被告在告訴人甲○○面前聽聞戊○○介紹其為「林慶安」時，並未否
      認，甚且向告訴人丁○○、丙○○遞交「林慶安」之名片（告訴人己○因係外
      國人，無法閱讀中文而不確定其所取得之名片是否為「林慶安」），更向告訴
      人丙○○表示其為「林慶安」本人，益徵被告刻意掩飾真實姓名而以小學未畢
      業之「林慶安」為人頭，致告訴人均誤信其等之交易相對人即為「新鑽珠寶行
      」之負責人「林慶安」本人，遂致嗣後告訴人等均不知求償對象為何人。再參
      酌被告以余守江之名義申請開立二支票帳戶：一為臺北市第七信用合作社（已
      改為安泰商業銀行），一為大安商業銀行，而冒名「林慶安」之被告與告訴人
      甲○○交易時，亦交付余守江之支票予告訴人甲○○，尤徵被告自始即有與戊○○共同詐騙之犯意聯絡及行為分擔。被告上開所辯，顯與事理有違而不足採
      信。
（三）被告與戊○○所共同使用（１）以余守江名義於八十七年四月十六日開戶，開
      戶銀行大安商業銀行汐止分行，帳號０二九─０一０─０００二四九─一之支
      票帳戶，（２）以「新鑽珠寶行」名義於八十七年四月一日開戶，開戶銀行誠
      泰商業銀行龍山分行，帳號０三七─三０─六０二四０二─九帳戶，（３）以
      「新鑽珠寶行」名義於八十七年三月三十日開戶，開戶銀行合作金庫城內支庫
      ，帳號０九二０九一號支票帳戶，（４）以余守江名義於八十七年五月五日開
      戶，開戶銀行臺北市第七信用合作社，帳號00000000000000號
      帳戶，均係於八十七年六月二十六日同一天列為拒絕往來戶，有大安商業銀行
      業務管理部八十八年安業字第０六五六號函（臺灣臺北地方法院八十七年度易
      字第三八五三號卷第一八七頁至第一八九頁）、誠泰商業銀行八十八年七月二
      十九日誠泰銀龍字第八八００六四號函（同上卷第一九０頁至第一九二頁）、
      合作金庫城內支庫八十八年七月三十一日合金城內存字第三一三六號函（同上
      卷第一九三頁、第一九四頁）、安泰商業銀行八十八年八月九日八八安業字第
      二三四０號函（同上卷第二０三頁至第二０五頁）等附卷可憑。被告與戊○○
      明知債信不良，而以他人名義分別申請四個支票帳戶，並於前開支票帳戶開戶
      後不到二、三個月之時間內，均在同一日退票，顯非正常營業，足認被告與戊○○顯係自始有不付貨款之意思，而為有計劃之詐騙。
（四）至被告所辯「新鑽珠寶行」價值達數百萬元係遭戊○○持向「城市當鋪」典當
      ，致被告頓失支付各該告訴人到期票據之能力一節，經證人即「城市當鋪」負
      責人黃世裕於原審調查時，就戊○○前去該當鋪典當之經過，具結證稱：「戊○○於八十七年五、六月間連續典當多次，以紅寶石居多，且其來典當物品常
      要求我們分項典當，故同日典當次數會有多次，以便贖回，他所典當之物品均
      已全部贖回」（原審九十年八月十五日訊問筆錄）等語，且戊○○前去「城市
      當鋪」典當之時間為八十七年五月十五日至六月二日，亦有典當及贖回記錄簿
      之勘驗筆錄及該記錄簿影本十一紙在卷可參。前揭典當物品既已全部贖回，且
      八十七年六月一日戊○○典當物品僅有金戒六只而祇當得二萬元，而六月二日
      戊○○亦僅典當五千元之物品，被告所辯數百萬元珠寶均遭戊○○典當並花用
      殆盡云云，顯與事實不符而無可取。況被告倘係因戊○○未給付「新鑽珠寶行
      」之各項費用而不願再與戊○○共同經營「新鑽珠寶行」，原應結算戊○○所
      應給付之各項「新鑽珠寶行」費用，並向戊○○催討，被告捨此不為，反於八
      十七年五月二十九日交付價值四、五百萬元之珠寶予戊○○，致遭戊○○盜行
      典當，被告所辯顯與常情不符。另被告若於八十七年五月二十九日持有價值四
      、五百萬元之珠寶，則其價值顯高於各該告訴人如附表（一）至（六）之應付
      票款，被告以該等珠寶籌措給付告訴人買賣價金，尚有剩餘，被告竟將所有貴
      重物品點交予戊○○而置屆期票據於不顧，亦與常情有悖。且戊○○於另案審
      理中就珠寶去向，先係辯稱遭「林慶安」私行捲逃，旋又改稱係遭告訴人甲○○強盜取走，嗣經臺灣臺北地方法院八十七年度易字第三八五三號刑事判決於
      理由項下詳予駁斥，且被告對甲○○提起盜匪告訴，亦據臺灣臺北地方法院檢
      察署檢察官為不起訴處分，此有前揭刑事判決書及處分書附卷足考。被告於本
      件審理中復辯稱所有數百萬元珠寶均遭戊○○私行典當，被告與戊○○就珠寶
      鑽石之流向，相互推諉以求掩飾之情，昭昭甚明。
（五）被告雖另辯稱於支票帳戶遭列為拒絕往來戶之前，已供告訴人甲○○兌現一百
      十七萬七千五百四十元之票據，且被告亦主動交還告訴人丙○○一只重達二克
      拉價值十七萬餘元之紅寶石云云。然告訴人甲○○所持有仍未兌現如附表（一
      ）所示之支票，總計票面金額仍高於被告所稱已兌現之支票，且其前揭兌現情
      事應係被告為博取告訴人信任以遂後續犯行之過程；至被告返還告訴人丙○○
      紅寶石時，其所交付之支票仍未屆票載發票日，乃係因告訴人丙○○執意該紅
      寶石需支付現金（原審九十年八月八日訊問筆錄），及為達嗣後再介紹戊○○
      予告訴人丙○○交易之目的，始交還紅寶石予告訴人丙○○。被告縱有數筆與
      告訴人甲○○順利完成交易並給付貨款，且返還一只紅寶石予告訴人丙○○，
      仍無解於詐欺取財罪責之成立。
（六）按買賣交易過程對何人為交易對象主體，係買賣契約之重要內容，且涉及買賣
      未能順利完成時之民、刑事責任之訴追，被告以積極之行為使告訴人等誤認其
      為「林慶安」本人，使告訴人陷於係與「新鑽珠寶行」負責人交易之錯誤，且
      被告刻意以小額現金或即期支票與告訴人甲○○、己○、丁○○等人完成交易
      ，藉以使各該告訴人誤信被告為有資力足以支付買賣價金之人，而告訴人丙○○更係第一次與被告交易即遭退票，被告顯有詐欺取財之犯行甚明。至被告聲
      請傳喚戊○○，非但經本院傳、拘無著，且戊○○已於所涉詐欺案件審理時供
      陳綦詳，本院認無俟其到庭證述始審結之必要。本件事證明確，被告之犯行洵
      堪認定。
三、核被告乙○○所為，係犯刑法第三百三十九條第一項之詐欺取財罪。被告與經已
    判決確定之戊○○間，就上開犯行，有犯意之聯絡及行為之分擔，應論以共同正
    犯。被告先後多次詐欺犯行，時間緊接，手法相同，所犯又係犯罪構成要件相同
    之罪，顯係基於概括之犯意反覆而為，應依刑法第五十六條連續犯之規定論以一
    罪，並加重其刑。又被告前因偽造文書罪及違反麻醉藥品管理條例罪，分別經臺
    灣臺北地方法院各判處有期徒刑一年二月、有期徒刑六月確定，嗣經裁定應執行
    有期徒刑一年六月確定，於八十六年十月二十一日因縮刑期滿執行完畢之事實，
    有臺灣高等法院檢察署刑案紀錄簡覆表在卷可按，其於受有期徒刑之執行完畢後
    ，五年以內再犯有期徒刑以上之本罪，應依刑法第四十七條累犯之規定，遞予加
    重其刑。
四、原審基此認定，援引刑事訴訟法第二百九十九條第一項前段、刑法第二十八條、
    第五十六條、第三百三十九條第一項、第四十七條、罰金罰鍰提高標準條例第一
    條前段等規定，經審酌被告之品行、犯罪之手段、所生損害程度及犯後態度等一
    切情狀，量處有期徒刑一年九月。經核其認事及用法，均無違誤，量刑亦甚允當
    ，應予維持。被告提起上訴仍執前詞，空言否認犯罪，為無理由，應予駁回。
五、公訴意旨另以：戊○○於八十七年五月十八日向丁○○詐稱係「林慶安」所介紹
    ，擬以遠期支票購買價值四、五百萬元之鑽石，因丁○○認為不妥未予同意而未
    得逞，因認被告乙○○就此部分與戊○○共同涉有詐欺取財未遂罪嫌，非但為被
    告所堅決否認，且戊○○於所涉詐欺案審理時，亦僅供稱其與丁○○未談成鑽石
    交易（臺灣臺北地方法院八十七年度易字第三八五三號卷第一八二頁），尚難僅
    以告訴人丁○○之單一指訴，遽為被告不利之唯一論據，因公訴人係認此部分與
    前揭論罪、科刑部分有連續犯之裁判上一罪關係，爰不另為無罪之諭知，附此敘
    明。
據上論斷，應依刑事訴訟法第三百六十八條，判決如主文。
本案經檢察官李良忠到庭執行職務。
中    華    民    國      九十一      年      十      月      十四      日
                              臺灣高等法院刑事第六庭
                                  審判長法  官  陳  春  秋
                                        法  官  高  明  哲
                                        法  官  王  麗  莉
右正本證明與原本無異。
不得上訴。
                                        書記官  蘇  秋  
中    華    民    國      九十一      年      十      月      十四      日
附表
編號（一）：
┌─────┬───────┬─────┬─────┬────┬────┐
│發  票  人│付    款    人│支票號碼  │帳  號    │發票日  │票面金額│
├─────┼───────┼─────┼─────┼────┼────┤
│余守江    │臺北市第七信用│BB0000000 │22937-7   │87.06.12│80000   │
│          │合作社        │          │          │        │        │
├─────┼───────┼─────┼─────┼────┼────┤
│余守江    │臺北市第七信用│BB0000000 │22937-7   │87.05.30│213000  │
│          │合作社        │  │          │        │        │
├─────┼───────┼─────┼─────┼────┼────┤
│余守江    │大安商業銀行  │AX0000000 │000000-0  │87.07.23│290000  │
│          │汐止分行      │          │          │        │        │
├─────┼───────┼─────┼─────┼────┼────┤
│新鑽珠寶行│誠泰銀行      │BC0000000 │000000000 │87.06.05│233700  │
│          │龍山分行      │          │          │        │        │
├─────┼───────┼─────┼─────┼────┼────┤
│新鑽珠寶行│誠泰銀行      │BC0000000 │000000000 │87.07.31│100000  │
│          │龍山分行      │          │          │        │        │
├─────┼───────┼─────┼─────┼────┼────┤
│新鑽珠寶行│誠泰銀行      │BC0000000 │000000000 │87.07.12│188000  │
│          │龍山分行      │          │          │        │        │
├─────┼───────┼─────┼─────┼────┼────┤
│新鑽珠寶行│臺灣省合作金庫│UG0000000 │092091    │87.06.18│270000  │
├─────┼───────┼─────┼─────┼────┼────┤
│新鑽珠寶行│臺灣省合作金庫│UG0000000 │09209     │87.06.25│169600  │
├─────┼───────┼─────┼─────┼────┼────┤
│新鑽珠寶行│臺灣省合作金庫│UG0000000 │092091    │87.06.21│54600   │
├─────┼───────┼─────┼─────┼────┼────┤
│新鑽珠寶行│臺灣省合作金庫│UG0000000 │092091    │87.07.10│100000  │
└─────┴───────┴─────┴─────┴────┴────┘
編號（二）：
┌─────┬───────┬─────┬─────┬────┬────┐
│發  票  人│付    款    人│支票號碼  │帳  號    │發票日  │票面金額│
├─────┼───────┼─────┼─────┼────┼────┤
│余守江    │臺北市第七信用│BB0000000 │22937-7   │87.06.07│130000  │
│          │合作社        │          │          │        │        │
├─────┼───────┼─────┼─────┼────┼────┤
│余守江    │臺北市第七信用│BB0000000 │22937-7   │87.06.20│106000  │
│          │合作社        │          │          │        │        │
└─────┴───────┴─────┴─────┴────┴────┘
編號（三）：
┌─────┬───────┬─────┬─────┬────┬────┐
│發  票  人│付    款    人│支票號碼  │帳  號    │發票日  │票面金額│
├─────┼───────┼─────┼─────┼────┼────┤
│新鑽珠寶行│臺灣省合作金庫│UG0000000 │092091    │87.06.25│218000  │
└─────┴───────┴─────┴─────┴────┴────┘
編號（四）：
┌─────┬───────┬─────┬─────┬────┬────┐
│發  票  人│付    款    人│支票號碼  │帳  號    │發票日  │票面金額│
├─────┼───────┼─────┼─────┼────┼────┤
│新鑽珠寶行│臺灣省合作金庫│UG0000000 │092091    │87.07.30│200000  │
├─────┼───────┼─────┼─────┼────┼────┤
│新鑽珠寶行│臺灣省合作金庫│UG0000000 │092091    │87.08.20│299000  │
└─────┴───────┴─────┴─────┴────┴────┘
編號（五）：
┌─────┬───────┬─────┬─────┬────┬────┐
│發  票  人│付    款    人│支票號碼  │帳  號    │發票日  │票面金額│
├─────┼───────┼─────┼─────┼────┼────┤
│新鑽珠寶行│臺灣省合作金庫│UG0000000 │092091    │87.07.08│370000  │
└─────┴───────┴─────┴─────┴────┴────┘
編號（六）：
┌─────┬───────┬─────┬─────┬────┬────┐
│發  票  人│付    款    人│支票號碼  │帳  號    │發票日  │票面金額│
├─────┼───────┼─────┼─────┼────┼────┤
│新鑽珠寶行│臺灣省合作金庫│UG0000000 │092091    │87.07.05│130000  │
├─────┼───────┼─────┼─────┼────┼────┤
│余守江    │大安商業銀行  │AX0000000 │000000-0  │87.08.25│215000  │
│          │汐止分行      │          │          │        │        │
├─────┼───────┼─────┼─────┼────┼────┤
│張智展    │新竹區中小企業│AA0000000 │0000000   │87.08.05│435000  │
│          │銀行          │          │          │        │        │
└─────┴───────┴─────┴─────┴────┴────┘
附錄本判決論罪科刑法條全文：
刑法第三百三十九條第一項：
意圖為自己或第三人不法之所有，以詐術使人將本人或第三人之物交付者，處五年以
下有期徒刑、拘役或科或併科一千元以下罰金。
